【裁判字號】    89,訴,2249
【裁判日期】    900119
【裁判案由】    廢棄物清理法
【裁判全文】
臺灣板橋地方法院刑事判決                        八十九年度訴字第二二四九號
    公  訴  人  臺灣板橋地方法院檢察署檢察官
    被      告  乙○實業有限公司
    兼右代表人  甲○○
    選任辯護人  鐘炯鈁  律師
右列被告因違反廢棄物清理法案件，經檢察官提起公訴（八十九年度偵字第一九六一
Ｏ、二Ｏ八九六號），本院判決如左：
    主  文
乙○實業有限公司其法人之負責人因執行業務，未領有廢棄物處理許可證，從事廢棄
物貯存、清除，科罰金肆拾伍萬元。
甲○○法人之負責人，因執行業務，未領有廢棄物處理許可證，從事廢棄物貯存、清
除，處有期徒刑壹年貳月，緩刑年。
    事  實
一、甲○○係設於臺北縣五股鄉○○路二八五號二樓乙○實業有限公司（下稱乙○公
    司）負責人，明知乙○公司未取得廢棄物清除許可證，不得從事廢棄物之貯存、
    清除，竟自民國（下同）八十九年一月間起，因執行乙○公司之業務，向不知情
    之楊育武承租位於台北縣蘆洲市○○段九三五地號土地，提供給建築、土木小包
    商傾倒工程廢料等廢棄物，予以露天堆置貯存，進行資源回收，再轉運他處，而
    從事貯存、清除行為，嗣於八十九年十月十三日上午十一時，為警當場查獲。
二、案經臺北縣警察局蘆洲分局報告臺灣板橋地方法院檢察署檢察官偵查起訴。
    理  由
一、右揭事實，業據被告甲○○迭於警訊、偵審中坦承不諱，供述：我主要業務是作
    建材買賣，我向楊育武承租土地，堆積新的建材，還有拆下來的建材，回收廢磚
    塊和廢金屬後其他的廢棄物請別人載到合法的垃圾場丟掉，收進來的土木小包商
    發財車一車八百元，三噸半的車兩千元，拖出去以三十五噸拖車一車一萬元每月
    獲利八、九萬元等語（見審理筆錄），核與土地所有人楊育武於警訊中指稱情節
    相符，另有行政院環境保護署事業水污染／空氣污染／廢棄物／毒化物稽查紀錄
    一紙、臺北縣三重地政事務所地籍圖謄本、土地登記謄本、現場照片十二紙、土
    地租賃契約書一份附於偵查卷可稽，足認被告自白與事實相符。辯護人雖援引行
    政院八十六年十二月三十一日台八十六內字第五二一一Ｏ號函辯稱：被告所清除
    者係建築剩餘之土石方、磚瓦、混凝土塊，為有用的資源，並非廢棄物云云，惟
    依現場照片觀之，現場堆積者有木屑、塑膠類等廢棄物，況被告亦自承其提供土
    地讓他人傾倒廢棄物後，復將有利用價值之金屬、塑膠、電器用品等分類、回收
    後，將剩餘廢棄物另行運離處理，顯見被告係於上址貯存、清除包含金屬、塑膠
    、木料等一般廢棄物，辯護人所辯，即不足採。
二、核被告甲○○係公司負責人，因執行業務違反廢棄物清理法第二十二條第二項第
    四款之未經許可從事廢棄物貯存、清除罪。按廢棄物清理法所規定之「貯存」、
    「清除」、「處理」之定義，依照根據廢棄物清理法第十五條授權制定之「事業
    廢棄物貯存清除處理方法及設施標準」第二條第一款至第四款規定，「貯存」係
    指事業廢棄物於清除、處理前，放置於特定地點或貯存容器、設施內之行為；「
    清除」係指事業廢棄物之收集、運輸行為；而「處理」係指：中間處理：指事
    業廢棄物在最終處置前，以物理、化學、生物、熱處理或其他處理方法，改變其
    物理、化學、生物特性或成分，達成分離、減積、去毒、固化或安定之行為；
    最終處置：指衛生掩埋、封閉掩埋、安定掩埋或海洋棄置事業廢棄物之行為；
    再利用：指事業機構產生之事業廢棄物自行、販賣、轉讓或委託做為原料、材料
    、燃料、填土或其他經中央主管機關及目的事業主管機關認定之用途行為，並應
    符合本標準規定者而言，被告僅提供土地接受他人傾倒建築廢棄物，於分類、回
    收後，再行轉運他處傾倒，並未有何處理廢棄物之行為，公訴人認被告前開行為
    除貯存、清除外，尚構成「處理」，容有誤會，附此敘明。被告乙○公司雖係法
    人，惟其代表人即被告甲○○因執行業務而犯本件犯行，亦應依同法第二十二條
    第四項規定，科以同條第二項之罰金刑。爰審酌被告之犯罪動機、目的、手段、
    自八十九年一月起至同年十月間為警查獲，犯罪時間較長，每月獲利八、九萬元
    頗豐，及犯罪後坦承之良好態度等一切情狀，量處如主文第二項之刑，另就被告
    乙○公司科以如主文第一項所示之罰金刑。又被告甲○○前未曾受有期徒刑以上
    刑之宣告，此有台灣高等法院被告全國前案紀錄表及台灣高等法院檢察署刑案紀
    錄簡覆表可考，其因一時失慮罹犯本罪，經此偵審及科刑教訓後，當知所警惕，
    諒無再犯之虞，本院認所宣告之刑以暫不執行為適當，爰宣告緩刑三年，以啟自
    新。
據上論斷，應依刑事訴訟法第二百九十九條第一項前段，廢棄物清理法第二十二條第
二項第四款、第四項、刑法第十一條前段、第七十四條第一款，判決如主文。
本案經檢察官林宏松到庭執行職務
中      華      民      國      九十        年    一      月    十九    日
                                      臺灣板橋地方法院刑事第三庭
                                          法  官  蕭  一  弘
右正本證明與原本無異
如不服本判決，應於送達後十日內向本院提出上訴狀
                                          書記官  王  苑  琦
中      華      民      國      九十        年    二      月    五      日
附錄本案論罪科刑法條全文：
廢棄物清理法第二十二條：
違反第八條、第十三條第一項、第四項至第七項、第十五條、第十八條、第二十條及
二十一條之規定，因而致人於死者，處無期徒刑或七年以上有期徒刑，得併科五百萬
元以下罰金；致重傷者，處三年以上十年以下有期徒刑，得併科三百萬元以下罰金；
致危害人體健康導致疾病者，處五年以上有期徒刑，得併科二百萬元以下罰金。
有左列情形之一者，處一年以上五年以下有期徒刑，得併科一百萬元以下罰金：
一、任意棄置有害事業廢棄物者。
二、事業機關未依本法規定之方式貯存、清除、處理或再利用廢棄物，致污染環境者
    。
三、未經主管機關許可，提供土地回填、堆置廢棄物者。
四、未依第二十條規定領有廢棄物清除，處理許可證或核備文件，從事廢棄物貯存、
    清除、處理，或未依廢棄物清除、處理許可證或核備文件內容貯存、清除，處理
   廢棄物者。
五、執行機關委託未取得許可證之公、民營廢棄物清除處理機構，清除、處理一般廢
    棄者，或明知受託人非法清除、處理而仍委託者。
六、公、民營廢棄物處理機構或執行機關未處理廢棄物，開具虛偽證明者。
無許可證經營廢棄物清除、處理為常業者，處三年以上十年以下有期徒刑，得併科三
百萬元以下罰金。
法人之負責人、法人或自然人之代理人、受僱人或其他從業人員因執行業務犯第一項
、第二項之罪者，除處罰其行為人外，對該法人或自然人科以罰金。
依本法規定有申報義務，明知為不實之事項而申報不實或於業務上作成之文書為虛偽
記載者，處三年以下有期徒刑、拘役或科或併科五十萬元以下罰金。
科罰金時，應審酌犯罪所得之利益。如所得之利益超過罰金最多額時，得於所得利益
二倍之範圍內酌量加重。
對於違反本法之行為，民眾得敘明事實或檢具證據資料，向所在地執行機關或主管機
關檢舉。
主管機關或執行機關對於前項檢舉，經查證屬實並處以罰鍰者，其罰鍰金額達一定數
額時，得以罰鍰金額收入之一定比例，提充檢舉獎金。檢舉及獎勵辦法由中央主管機
關定之。
主管機關或執行機關為前項查證時，對檢舉人之身分應予保密。
事業機構清理廢棄物所生之費用應予財稅減免。凡遵守本法有關規定，績效、優良者
，應予勵，其辦法由中央主管機關定之。


司法院資訊處製作；財團法人民間司法改革基金會備份。
